【裁判字號】    90,上易,234
【裁判日期】    900301
【裁判案由】    侵占
【裁判全文】
臺灣高等法院臺南分院刑事判決                  九十年度上易字第二三四號  Ｃ
      上  訴  人  臺灣嘉義地方法院檢察署檢察官
      上  訴  人
      即  被  告  甲  ○  ○
右上訴人因被告侵占案件，不服臺灣嘉義地方法院八十九年度易字第三五八號中華民
國八十九年十一月三十日第一審判決（起訴案號：臺灣嘉義地方法院檢察署八十九年
度偵字第一六五五號、第一八七○號），提起上訴，本院判決如左：
      主      文
上訴駁回。
      事      實
一、甲○○原於民國八十七年四月十三日起至八十八年七月二日止，在乙○○在嘉義
    市○○路八十五號一樓開設之戀曲冷飲店擔總會計，負責櫃檯、記帳、向銀行收
    取顧客持信用卡消費之帳款及向嘉義市稅捐稽徵處繳交娛樂稅等工作，為從事業
    務之人。甲○○因夫侯文紳積欠他人三、四百萬元，竟基於意圖為自己不法所有
    之概括犯意，乘擔任戀曲冷飲店總會計之便，自八十七年十月間起至八十八年六
    月止（確實日期均不詳），連續將乙○○交其向嘉義市稅捐稽徵處繳納之娛樂稅
    款共新臺幣（下同）二十七萬八千五百三十七元（應繳娛樂稅之月份、金額如附
    表），未向嘉義市稅捐稽徵處繳納；又自八十七年九月間起至八十八年五月間止
    （確實日期均不詳），連續將乙○○託其向發卡銀行收取之信用卡應收帳款十二
    萬一千元，收取後未交給乙○○，均侵占入己，用以清償前述債務。嗣乙○○於
    八十八年二月間陸續發現甲○○向發卡銀行收取之應收帳款交給乙○○之數目短
    少，經乙○○向發卡銀行查詢後，始發現上情。
二、案經乙○○訴由嘉義市警察局第一分局移送臺灣嘉義地方法院檢察署檢察官偵查
    起訴。
      理      由
一、被告甲○○經合法傳喚未到庭，惟據其於原審承認有在戀曲冷飲店擔任總會計期
    間，將戀曲冷飲店欲繳納之娛樂稅款及向發卡銀行收取之應收帳款挪用等事實，
    惟否認有業務侵占犯行，辯稱：是先將款項挪用，並非侵吞云云。
二、經查：
  (1)按所刑法上之侵占罪，係以意圖為自己或第三人不法之所有，而擅自處分自己持
    有之他人所有物，即變更持有之意為不法所有之意，為其構成要件。
  (2)被告侵占告訴人乙○○交其代繳之娛樂稅款及告訴人託其向銀行收取之應收帳款
    之事實，業據告訴人於警局指訴：「因為甲○○是擔任公司的總會計，專門負責
    公司每日營業所得的現款及各種支付款項，並且要向信用卡發卡銀行收取刷卡的
    應付帳款，所以洪女就自八十七年七月份開始上班後，將發卡銀行所支付的部分
    應付款占為己用，並向我騙稱銀行僅支付由其侵占後所剩的部分款項。又於八十
    七年九月份開始，將公司交付其代繳的娛樂稅侵吞己有」等語明確，復有戀曲冷
    飲店之欠稅總歸戶查詢一份在卷可考。而被告之犯行為告訴人發現後，於八十八
    年十月三日就其挪用乙○○之娛樂稅，亦立有切結書一紙附於警卷可稽。又被告
    所侵占之娛樂稅款及向銀行收取而未繳回告訴人之信用卡應收帳款，復有被告簽
    發本票影本十紙在卷可查。被告所辯不足採信，本件事證明確，被告犯行應可認
    定。
三、被告甲○○係戀曲冷飲店總會計，負責櫃檯、記帳及向銀行收取信用卡帳款並繳
    交娛樂稅等工作，為從事業務之人，其將業務上所持有之應繳納之娛樂稅款及貨
    款挪用侵占入己，核其所為，係犯刑法第三百三十六條第二項之業務侵占罪。其
    先後多次業務侵占犯行，時間緊接，犯罪構成要件相同，顯係基於概括犯意而為
    ，應依刑法第五十六條連續犯之規定，以一罪論，並加重其刑。原審依刑法第五
    十六條、第三百三十六條第二項，罰金罰鍰提高標準條例第一條前段，並審酌被
    告犯罪之動機係在清償其夫之債務，竟以擔任告訴人會計之便，實施侵占，侵占
    之金額，及犯罪後雖曾與告訴人和解，但未能如期清償等一切情狀，量處被告有
    期徒刑七月，並說明娛樂稅應於營業次月繳納，而戀曲冷飲店欠繳娛樂稅之月份
    係自八十七年九月至八十八年五月，則被告應係自八十七年十月間起至八十八年
    六月止，侵占告訴人交予被告之娛樂稅款，則告訴人認被告係自八十七年九月間
    起至八十八年五月間止，侵占上開娛樂款，侵占期間之認識應有誤會等語，認事
    用法及量刑均無不當。檢察官上訴意旨認被告未能如期履行與告訴人和解之條件
    ，態度不佳為由，指摘原判決量刑過輕。惟查原判決量刑時已審酌及此，已經原
    判決書於理由欄述明，是檢察官上訴無理由，應予駁回。而被告上訴意旨仍否認
    其有侵占犯行，而指摘原判決不當，亦無理由，應併予駁回。
四、被告經合法傳喚，無正當理由不到庭，不待其陳述，逕行判決。
據上論結，應依刑事訴訟法第三百六十八條、第三百七十一條，判決如主文。
本案經檢察官李傳來到庭執行職務。
中    華    民    國      九十      年      三      月      一          日
                                  臺灣高等法院臺南分院刑事第一庭
                                      審判長法官  鄭    文    肅
                法官  王    浦    傑
                                            法官  黃    三    哲
右正本證明與原本無異。
不得上訴。
                                      法院書記官  陳    淑    貞
中    華    民    國      九十      年      三      月     二           日
附錄法條：
刑法第三百三十六條：對於公務上或因公益所持有之物，犯前條第一項之罪者，處一
                    年以上七年以下有期徒刑，得併科五千元以下罰金。
                    對於業務上所持有之物，犯前條第一項之罪者，處六月以上五
                    年以下有期徒刑，得併科三千元以下罰金。
                    前二項之未遂犯罰之。
附表 ：
  ┌───────┬──────────┬────┐
  │時          間│金                額│備    考│
  ├───────┼──────────┼────┤
  │八十七年九月  │三萬七千六百六十七元│        │
  ├───────┼──────────┼────┤
  │八十七年十月  │三萬七千七百五十八元│        │
  ├───────┼──────────┼────┤
  │八十七年十一月│三萬七千七百五十八元│        │
  ├───────┼──────────┼────┤
  │八十七年十二月│三萬七千七百五十八元│        │
  ├───────┼──────────┼────┤
  │八十八年一月  │三萬七千七百五十八元│        │
  ├───────┼──────────┼────┤
  │八十八年二月  │三萬七千七百五十八元│        │
  ├───────┼──────────┼────┤
  │八十八年三月  │二萬九千九百四十六元│        │
  └───────┴──────────┴────┘
  ┌───────┬──────────┬────┐
  │八十八年四月  │二萬九千九百四十六元│        │
  ├───────┼──────────┼────┤
  │八十八年五月  │二萬九千九百四十六元│        │
  └───────┴──────────┴────┘


司法院資訊處製作；財團法人民間司法改革基金會備份。
